【裁判字號】    89,易,58
【裁判日期】    890714
【裁判案由】    恐嚇
【裁判全文】
臺灣臺東地方法院刑事判決                            八十九年度易字第五八號
    公  訴  人  臺灣台東地方法院檢察署檢察官
    被      告  乙○○
    選任辯護人  吳漢成
右列被告因恐嚇案件，經檢察官提起公訴（八十八年度偵字第二０一八號），本院判
決如左：
    主  文
乙○○無罪。
    理  由
一、公訴意旨略以：如起訴書所載（如附件）。
二、公訴人認被告涉有前述犯罪事實，無非係以被告分別於八十七年七月間、八十八
    年一、三月間，連續三次，分別在台東縣太麻里鄉美和村美和三十一號住處、同
    村土地公廟前，及台東縣警察局大武分局美和派出所（以下簡稱美和派出所）內
    ，向告訴人稱：土地妳（指告訴人即被害人丁○○）敢收回去，試試看，妳美和
    也不要住了」等語，致被害人心生畏懼，足生危害於安全。並提出告訴人丁○○
    之指訴，證人李國政、甲○○之證詞為證據。因認被告涉有刑法第三百零五條恐
    嚇危安罪嫌。
三、按刑法第三百零五條所規定，以加害生命、身體、自由、財產之事「恐嚇」他人
    ，尚須「致生危害於安全」始足當之。本條所稱之「恐嚇」係指，以加害生命、
    身體等之事，足以使人生畏怖之心，而通知將加惡害之旨於被害人之行為，此最
    高法院五十二年台上字第七五一號判例著有相同之見解。實則與刑法第三百零四
    條及其他暴力犯罪所規定之「脅迫」概念相當，為無形之強制力。是如單純自說
    出之語本身觀察，雖無法看見要脅、強制之意味，惟仍須考量行為人所說之話及
    其行動，輔以周遭環境等因素，行為人是否傳達出恐嚇之意思。另本條之成立尚
    須符合「致生危害於安全」之構成要件要素，即本罪為結果犯之性質，必須恐嚇
    之意致受加害通知之人，心生畏怖，而產生生命、身體、自由或財產受到不安全
    等危險的感覺，這種危險之結果是否發生，須依個案所有情狀為考量，如恐嚇者
    與被恐嚇者之間的實力關係、恐嚇者之語氣、說話之場合，及被恐嚇者之性格等
    ，均為判斷之因素。
四、復按犯罪事實應依證據認定之，無證據不得推定其犯罪事實；又不能證明被告犯
    罪者，應諭知無罪之判決。刑事訴訟法第一百五十四條、第三百零一條第一項分
    別定有明文。復按告訴人之告訴，係以使被告受刑事訴追為目的，是其陳述是否
    與事實相符，仍應調查其他證據以資審認，最高法院五十二年台上字第一三００
    號判例亦同此見解，對於非告訴乃論之罪的被害人，此證據法則亦得適用，乃自
    明之理。再按刑事訴訟上證明之資料，無論其為直接證據或間接證據，均須達於
    通常一般之人均不致有所懷疑，而得確信其為真實之程度，始得據為有罪之認定
    ，若其關於被告是否犯罪之證明未能達此程度，而有合理之懷疑存在時，致使無
    從形成有罪之確信，在刑事訴訟「罪疑唯輕」、「無罪推定」原則下，根據「罪
    證有疑，利於被告」之證據法則，即不得遽為不利被告之認定，最高法院七十六
    年台上字第四九八六號判例意旨曾強調此一原則，足資參照。
五、訊據被告乙○○堅決否認有為前述恐嚇犯行，辯稱：為土地問題常與告訴人丁○○吵架等語。查公訴人所指被告於前述犯罪時間，分別在三處地點向告訴人稱：
    「土地妳敢收回去，試試看，妳（指被害人丁○○）美和也不要住了」等語，係
    以告訴人丁○○於警訊及偵查中之指訴，及證人即告訴人之子李國政、美和派出
    所主管警官甲○○於偵查中之證述為據。惟本院核對證人等之證詞，證人李國政
    於偵查中之筆錄係稱（略以）：「我媽（指丁○○）要把土地收回來，乙○○說
    不要，他（指乙○○）態度不好，不要還，我沒有印象有沒有恐嚇我媽媽，他罵
    三字經，二邊（指乙○○及丁○○）就吵起來，二邊都很兇」；「有聽見乙○○
    說咬把土第收回去大家試試看之語，聽見一次」；「我媽媽很害怕、連我也怕了
    」等語。證人甲○○於偵查中之筆錄則係稱（略以）：「有聽見乙○○向告訴人
    說，告不動，美和就不用住之語，我認為是雙方氣頭上所言，丁○○也有反駁他
    ，語氣不好，所以感受上是相互叫罵」等語。餘僅有告訴人丁○○於警訊中之指
    述。查公訴人所指被告犯行之地點，其中美和村土地廟前，除告訴人之單一指述
    外，並無其他證據足為佐證，雖告訴人稱有目擊證人「丙○○」，惟經公訴人及
    本院數次按公訴人調查所得「丙○○」之口卡傳訊，均無告訴人所指之丙○○此
    人，是依前述證據法則之說明，此部分之事實即不得僅憑告訴人之單一指述遽為
    論罪。另查公訴人所指被告犯行之另一地點，即被告住處，除告訴人之指訴外，
    另有證人即告訴人已成年之子，李國政於偵查中之證述，而據本院摘錄如前該證
    人之證詞，證人先稱並無被告恐嚇告訴人之印象，認為兩邊即告訴人及被告在吵
    架，後又稱告訴人很害怕，證人自己也怕等語，查證人前後證述有不一致，甚且
    有利於被告，至其後所稱會害怕等語，因為係告訴人之子，出於迎合告訴人指述
    之意思，亦堪想像，是本院就此對被告而言為敵意證人，其前後已不一致之證述
    就被告有利之證述，已足動搖對被告是否涉有犯行之確信，且依前述證據法則，
    證人對被告不利之證述，與告訴人之指述無異，在無其他證據足為佐證下，尚遽
    難採信。再查公訴人所指被告另在美和派出所有為恐嚇犯行，並提出證人即美和
    派出所主管警官甲○○之證詞，查美和派出所為本案偵查機關台東分局大武派出
    所之內部單位，即本案之原始調查單位，其單位主管就被告而言亦屬敵意證人，
    所為證詞不利於被告，堪可想像，惟證人雖於偵查中證述有聽到被告說出公訴人
    所指之言，惟該證人於本院證述時稱沒有聽到被告所言，且於偵查及本院審理中
    均稱，當時被告與告訴人係在爭吵，感受上是相互叫罵，告訴人也很兇等語（詳
    參前述及八十八年九月三十日偵查訊問筆錄、八十九年六月八日本院訊問筆錄）
    。是證人對於有無聽到被告說出公訴人所指犯行之語，於偵查及本院審理中所述
    已不一致，其相符者，僅為認被告係與告訴人吵架之陳述，就此前後不一致之證
    述部分，本院亦難採信，至被告與告訴人在美和派出所吵架一事，輔以證人李國
    政、甲○○之判斷意見，則足堪採信。且縱認被告有於該派出所說出公訴人所指
    恐嚇話語，依據證人甲○○證述被告於當地為單純務農之人之背景，被告及告訴
    人為土地問題爭吵不休，另被告係與告訴人相罵，處於情緒激動之情狀，所言地
    點又為偵查犯罪警察機關之派出所等各種客觀情狀，及告訴人身處派出所，主觀
    上當不致心生畏怖，亦即告訴人主觀上不致受有生命、身體等不安全之危險感受
    ，被告縱有為此恐嚇話語，亦因未「致生危害於安全」，而不構成本罪。
六、綜上所述，公訴人所舉之證據，不論人證、物證等均不足以證明被告確有為刑法
    第三百零五條之恐嚇危安罪犯行。此外，本院依職權調查本案現存及相關範圍之
    任何事證，仍查無其他積極之證據，足認被告確有公訴人所指犯行，是不能證明
    被告有罪，依法自應諭知無罪之判決，以示審慎。另附帶一提者，本案公訴人所
    提出認被告涉有本罪之證據，其中諸多為對被告有利之部分，公訴人均未予指明
    ，且在被告自始至終否認犯行之情況，依幾乎類同之證據法則，對於共同被告陳
    進榮、陳秀燕為不起訴之處分確定在案，有該案不起訴處分書一件在卷足證，對
    本案被告卻為起訴之決定，基於推崇檢察官為「舉世最客觀之官署」之體認，本
    院願提出德國學者米德邁爾 (Mittermaier)的名言：「檢察官應僅力求真實與正
    義，因為他知曉，顯露他片面打擊被告的狂熱將減損他的效用與威信；他也知曉
    ，只有公正合宜的刑罰才符合國家的利益」（轉引自林鈺雄著，檢察官論，一九
    九九年四月，第三十七頁），與公訴人共勉之。至本案被告選任辯護人自受被告
    委任至辯論終結宣判日止，均未見提出任何辯護書狀，而將本案之調查證據完全
    委由本院，實有違律師同為「廣義法庭人員」，對於法庭應盡之維護正義義務，
    均附此敘明。
據上論斷，應依刑事訴訟法第三百零一條第一項，判決如主文。
本案經檢察官張德寬到庭執行職務
中    華    民    國      八十九      年      七      月      十四      日
                                  臺灣臺東地方法院刑事庭
                                      法  官  錢  建  榮
右正本證明與原本無異。
如不服本判決，應於判決送達後十日內向本院提出上訴狀。（須附繕本）
「切勿逕送上級法院」
                                      書記官  林  建  成
中    華    民    國      八十九      年      七      月      十七      日
附件：起訴書一件。


司法院資訊處製作；財團法人民間司法改革基金會備份。
